【裁判字號】    92,交聲,1038
【裁判日期】    920925
【裁判案由】    交管條例聲異
【裁判全文】
臺灣板橋地方法院交通事件裁定                  九十二年度交聲字第一三八號
    原處分機關  交通部公路總局臺北區監理所板橋監理站
    異  議  人
    即受處分人  甲○○
右列異議人因違反道路交通管理處罰條例案件，對於交通部公路總局臺北區監理所板
橋監理站於中華民國九十二年五月二十日所為之裁決（原處分案號：板監違字第裁四
一－ＡＢＸ五九六五號）聲明異議，本院裁定如左：
    主  文
異議駁回。
    理  由
一、原處分機關以：異議人即受處分人甲○○於民國九十一年四月三日下午二時四十
    六分許，騎乘車號ＡＭＭ－二四五號重型機車，行經台北市○○○路○段七十一
    號前，因行駛人行道之違規，經台北市政府警察局中山分局長春路派出所執勤員
    警制止，竟不聽制止而逃逸，為台北市政府警察局中山分局以北市警交大字ＡＢ
    Ｘ五九六五號通知單逕行舉發，爰依道路交通管理處罰條例第六十條第一項
    規定，裁處罰鍰新台幣六千元之處分，並依同條例第六十三條第一項第一款規定
    記違規點數一點之處分。
二、異議意旨略謂：異議人於右揭違規時間正在辦公室內工作，並無外出，亦無將所
    有車號ＡＭＭ－二四五號機車借予他人使用；又台北市政府警察局中山分局函覆
    異議人申訴提及「異議人曾於接獲紅單時，電話告知該車借予友人」乙節，純屬
    虛構之事，且通知單內應到案日期與填單日期多處塗改，合法性有疑，為此聲明
    異議，請求撤銷原處分云云。
三、按汽（機）車駕駛人，駕駛汽（機）車有違反本條例之行為，經交通勤務警察或
    依法令執行交通稽查任務人員制止時，不聽制止或拒絕停車接受稽查而逃逸者，
    除按各該條規定處罰外，處新臺幣三千元以上六千元以下罰鍰，道路交通管理處
    罰條例第六十條第一項定有明文；並得記違規點數一點之處分，同條例第六十三
    條第一項第一款亦有明定。
四、經查，車號ＡＭＭ－二四五號重型機車，係異議人所有，平日除供其騎乘至台北
    市○○○路○段七十一號十樓上班外，並未交付他人使用，業據異議人陳明在卷
    。而本件係台北市政府警察局中山分局長春路派出所執勤員警，於九十二年四月
    三日下午二時四十六分許，在台北市○○○路○段七十一號前執行路檢勤務時，
    見一車號ＡＭＭ－二四五號重型機車，於上開路段由西往東行駛於人行道，故示
    意停車受檢並請駕駛人出示證件供警查驗，惟該車駕駛人稱先停好車輛再予受檢
    ，遂逕行駛離，而執勤員警不及以拍照採證，僅記下違規車號後以電腦查詢車籍
    及車種製單舉發之事實，業經台北市政府警察局中山分局調查後函覆在案，有該
    分局九十一年五月十五日以北市警中分交字第00000000號函附卷
    可按，並有北市警交大字ＡＢＸ五九六五號舉發通知單在卷可稽。異議人雖
    執前詞置辯，惟異議人於本院調查時亦供稱：伊工作性質有時要跑外務，且進出
    公司無須打卡、登記，因時間太久，故無法提出本案發生時伊所處地點等語，是
    異議人並無證據可供證明本件事發時之行蹤，其空言主張，自無可採。又異議人
    公司地點為「台北市○○○路○段七十一號十樓」，而本件違規地點為「台北市
    ○○○路二段七十一號前」，係在異議人公司樓下，有極密切之地緣關係，異議
    人非無可能於上開時地外出，違規不服稽查逃逸。至台北市政府警察局中山分局
    函覆異議人申訴提及「異議人曾於接獲紅單時，電話告知該車借予友人」乙節，
    雖為異議人於本院調查時否認，然本件係處罰異議人之違規，與其車輛出借他人
    無涉，更與異議人有無打電話陳述意見無關。而通知單上應到案日由「九十一年
    五月三日」修改為「九十一年五月十日」，及填單日期應是「九十一年四月三日
    」誤載為「九十一年五月三日」，應均係舉發員警填單時單純筆誤，並無礙上開
    違規事實之認定。且交通警員掣單舉發違反道路交通管理處罰條例所列之違規事
    實，本質上為行政處分，係公務員基於職務上權力，依法就特定之具體事件所為
    具有公法上效果之單方行政行為，基於公務員為公法上行為具有公信力之原則，
    該行政處分當可被推定為真正，其據以依法處分之事實認定亦為真正無誤，本此
    公信原則，乃立法者賦予行政機關制定違反道路交通事件統一裁罰標準及處理細
    則，使勤務警員得當機處分（如該細則第二十三條）以達其維護交通秩序、安全
    之行政目的。反之，若謂公務員一切行政行為均需預留證據以證其實，則國家行
    政勢必窒礙難行。據此，刑事訴訟法就犯罪證據有關之規定中與屬行政秩序罰之
    交通違規裁罰本質不合之部分，自不在準用之列。從而，本院經查無任何證據足
    資證明執勤員警有捏造事實違法取締之情事，則其本於維護交通秩序、安全職責
    所為之舉發，自應受到合法、正確之推定。從而，原處分機關依據道路交通管理
    處罰條例第六十條第一項規定，裁處罰鍰新台幣六千元，並依同條例第六十三條
    第一項第一款規定記違規點數一點之處分，無任何違誤，量罰亦甚妥適，應予維
    持，本件異議為無理由，應駁回之。
據上論斷，應依道路交通管理處罰條例第八十七條第二項，道路交通案件處理辦法第
十九條，裁定如主文。
中      華      民      國    九十二    年      九      月    二十五    日
            臺灣板橋地方法院交通法庭
                                            法  官  鄭  水  銓
又正本證明與原本無異。
如不服本裁定應於送達後五日內向本院提出抗告狀。
                                            書記官  謝  明  倫
中      華      民      國    九十二    年      九      月    二十五    日


司法院資訊處製作；財團法人民間司法改革基金會備份。
